【裁判字號】    98,聲,94
【裁判日期】    980216
【裁判案由】    返還擔保金
【裁判全文】
臺灣臺南地方法院民事裁定                98年度聲字第94號
聲  請  人  加泓鋼鐵股份有限公司
法定代理人  甲○○
相  對  人  聖國實業股份有限公司
法定代理人  乙○○
上列當事人間聲請返還擔保金事件，本院裁定如下：
    主      文
聲請駁回。
聲請程序費用由聲請人負擔。
    理      由
一、按有下列各款情形之一者，法院應依供擔保人之聲請，以裁
    定命返還其提存物或保證書：（一）應供擔保之原因消滅者
    。（二）供擔保人證明受擔保利益人同意返還者。（三）訴
    訟終結後，供擔保人證明已定20日以上之期間，催告受擔保
    利益人行使權利而未行使，或法院依供擔保人之聲請，通知
    受擔保利益人於一定期間內行使權利並向法院為行使權利之
    證明而未證明者，民事訴訟法第104條第1項定有明文。前開
    規定，於其他依法令供訴訟上之擔保者準用之，並為同法第
    106條所規定。 又按所謂之「訴訟終結」，係指依假扣押所
    保全之請求提起之本案訴訟終結；如供擔保人未提起本案訴
    訟時，則指假扣押裁定及假扣押執行程序均不存在者而言（
    最高法院92年度台抗字第19號裁定參照）。
二、本件聲請意旨略以：聲請人前依鈞院70年度全字第325號假
    扣押裁定，提供擔保金新臺幣（下同）142,000元為相對人
    供擔保後，並以鈞院70年度存字第349號提存事件提存在案
    ，聲請人已聲請鈞院以97年度聲字第1066號裁定催告相對人
    於該裁定送達後20日內行使權利而其未行使，爰依民事訴訟
    法第104條第1項第3款規定（聲請狀漏載第3款），聲請返還
    上開提存之擔保金等語。
三、經查：聲請人前開主張，業據提出本院70年度存字第349號
    提存書影本、本院97年度聲字第1066號民事裁定及確定證明
    書影本、聲請人公司變更登記事項卡為證，並經本院依職權
    調取前開提存卷、97年度聲字第1066號限期行使權利之民事
    卷（該卷內有保全程序案卷調卷簿，其記載為：該保全程序
    卷已逾保存年限而銷燬，終結情形：拍賣清償已撤封）及訴
    訟卷宗保存簿核閱無訛。惟本件假扣押保全程序雖因拍賣清
    償而撤封終結，且聲請人已於民國97年8月27日聲請本院以
    上開97年度聲字第1066號裁定命相對人行使權利，然觀之上
    開70年度全字第325號假扣押裁定及97年度聲字第1066號限
    期行使權利民事裁定之債務人即相對人為聖國實業股份有限
    公司及吳有義等2人，且上開97年度聲字第1066號限期命債
    務人吳有義行使權利之裁定，因債務人吳有義已於92年8月
    17日死亡而無法送達，致前開97年度聲字第1066號裁定並未
    確定等情，亦經本院審閱上開卷宗屬實。又聲請人亦未提出
    有再向債務人吳有義之繼承人催告行使權利之證明，依前揭
    說明，本件保全程序雖已經終結，然聲請人並未證明除相對
    人外，已向另受擔保利益人即吳有義之繼承人定20日以上之
    期間，催告行使權利而未行使，因此，聲請人之聲請，不合
    返還擔保金之要件，本件聲請不合法，自不能准許。
四、依民事訴訟法第95條、第78條，裁定如主文。
中    華    民    國    98    年     2   月    16    日
                        民事第三庭    法  官  黃聖涵
右為正本係照原本作成。
如對本裁定抗告須於裁定送達後10日內向本院提出抗告狀，並應
繳納抗告裁判費新臺幣1,000元。
中    華    民    國    98    年     2   月    16    日
                                      書記官  朱小萍


司法院資訊處製作；財團法人民間司法改革基金會備份。
